【裁判字號】    98,交易,169
【裁判日期】    980825
【裁判案由】    過失傷害
【裁判全文】
臺灣臺南地方法院刑事判決             98年度交易字第169號
公  訴  人  臺灣臺南地方法院檢察署檢察官
被      告  丙○○
                    號3樓之2.
上列被告因過失傷害案件，經檢察官提起公訴（98年度調偵字第
731號）， 被告就被訴事實為有罪之陳述，本院裁定進行簡式審
判程序，判決如下：
    主  文
丙○○因過失傷害人，處拘役伍拾伍日，如易科罰金，以新臺幣
壹仟元折算壹日。
    事  實
一、丙○○於民國九十八年二月十九日下午六時許，騎乘車牌號
    碼８１７－ＣＳＳ號重型機車，沿臺南市○區○○路由北往
    南方向行駛，途經該路與裕民街設有閃光黃燈號誌之交岔路
    口時，本應注意汽車行駛時，駕駛人應注意車前狀況，並隨
    時採取必要之安全措施，且應減速接近，注意安全，小心通
    過，而依當時天候晴、夜間有照明、柏油路面乾燥、無缺陷
    ，且無障礙物、視距復屬良好，客觀上並無不能注意之情事
    ，詎丙○○竟疏未注意上開規定，未注意車前狀況亦未減速
    慢行，即貿然通過上開交岔路口，此時適有甲○○騎乘車牌
    號碼１６３－ＣＳＲ號重型機車後載乙○○（乙○○未受傷
    ），沿裕民街由西往東方向駛至上開設有閃光紅燈號誌之交
    岔路口，亦疏未注意於行經設有閃光紅燈號誌之交岔路口時
    ，應讓幹道車優先通行後認為安全時，方得續行，且左轉時
    應行至交岔路口中心處左轉，並不得占用來車道搶先左轉，
    甲○○竟疏未讓幹道車優先通行並認為安全時，即貿然續行
    ，且未至交岔路口中心處即占用來車道搶先左轉，致丙○○
    所騎乘上開重型機車之前叉、前輪與甲○○所騎乘上開重型
    機車之左側車身發生碰撞，致甲○○受有左側脛腓骨開放性
    粉碎骨折併小腿撕裂傷、左足外踝骨折等傷害。丙○○於肇
    事後，在未有偵查犯罪職務之機關或公務員發覺其為犯罪人
    前，即向至現場處理本件道路交通事故，尚不知肇事者為何
    人之臺南市警察局交通警察隊車禍處理小組警員供承其肇事
    犯罪，自首並接受裁判。
二、案經甲○○訴由臺南市警察局第五分局報告臺灣臺南地方法
    院檢察署檢察官偵查起訴。
    理  由
一、訊據被告丙○○對於上揭事實坦承不諱，並據告訴人甲○○
    指訴在卷，復有臺南市警察局第五分局道路交通事故現場圖
    一紙、道路交通事故調查報告表(一)、(二)一份、道路交通事故
    現場蒐證照片十九幀附卷（詳警卷第八頁至第十七頁、第二
    十三頁至第二十五頁）可稽。又被害人甲○○因本件車禍受
    有左側脛腓骨開放性粉碎骨折併小腿撕裂傷、左足外踝骨折
    等傷害之事實，有國立成功大學醫學院附設醫院九十八年三
    月一日、九十八年四月二日出具之告訴人甲○○之診斷證明
    書各一紙在卷（詳警卷第六頁；臺灣臺南地方法院檢察署九
    十八年度核交字第一五０六號偵查卷第七頁）足憑。則被告
    騎乘上開重型機車於上揭時、地與告訴人甲○○騎乘之重型
    機車發生車禍，以及告訴人甲○○因而受有上揭傷害之事實
    ，堪以認定。
二、按汽車行駛時，駕駛人應注意車前狀況，並隨時採取必要之
    安全措施，道路交通安全規則第九十四條第三項定有明文。
    又按機器腳踏車行駛至交岔路口，其轉彎，應依標誌或標線
    之規定行駛；無標誌或標線者，應依第一百零二條之規定行
    駛；閃光黃燈表示「警告」，車輛應減速接近，注意安全，
    小心通過，道路交通安全規則第九十九條第二項、道路交通
    標誌標線號誌設置規則第二百十一條第一項第一款分別定有
    明文。而道路交通安全規則第一百零二條第一項第一款則規
    定，汽車行駛至交岔路口，其行進、轉彎應遵守燈光號誌。
    查被告為機器腳踏車之駕駛人，而本件肇事之交岔路口，其
    行進並無標誌、標線，依前揭說明，被告自應依道路交通安
    全規則第一百零二條第一項第一款之規定，遵守閃光黃燈號
    誌行車。被告為汽車（包括機器腳踏車）駕駛人，自應注意
    及此。又本件事故發生當時天候晴、夜間有照明、柏油路面
    乾燥、無缺陷、無障礙物、視距復屬良好，且在該肇事交岔
    路口於忠義路由北往南之行向，設有閃光黃燈號誌等情，有
    上揭道路交通事故現場圖一紙、道路交通事故調查報告表(一)
    一份及道路交通事故現場蒐證照片二幀在卷（詳警卷第九頁
    、第二十三頁、第二十四頁）可參，被告並無不能注意之情
    事。然被告卻疏未注意上揭交通安全規則，於上揭時間騎乘
    上開重型機車，沿臺南市○區○○路由北往南方向行駛，途
    經該設有閃光黃燈號誌之交岔路口時，其所騎乘上開重型機
    車之前叉、前輪與告訴人甲○○所騎乘上開重型機車之左側
    車身發生碰撞，並致告訴人甲○○受有上揭傷害，被告於本
    件車禍之發生，顯有過失。
三、再按機器腳踏車行駛至交岔路口，其轉彎，應依標誌或標線
    之規定行駛；無標誌或標線者，應依第一百零二條之規定行
    駛；閃光紅燈表示「停車再開」，車輛應減速接近，先停止
    於交岔路口前，讓幹道車優先通行後認為安全時，方得續行
    ，道路交通安全規則第九十九條第二項、道路交通標誌標線
    號誌設置規則第二百十一條第一項第二款分別定有明文。而
    道路交通安全規則第一百零二條第一項第一款、第五款則規
    定，汽車行駛至交岔路口，其行進、轉彎應遵守燈光號誌，
    左轉彎時，應行至交岔路口中心處左轉，並不得占用來車道
    搶先左轉。查告訴人甲○○為機器腳踏車之駕駛人，而本件
    肇事之交岔路口，其行進、轉彎並無標誌、標線，依前揭說
    明，告訴人甲○○自應依道路交通安全規則第一百零二條第
    一項第一款、第五款之規定，遵守閃光紅燈號誌行車及依規
    定左轉。告訴人甲○○為汽車（包括機器腳踏車）駕駛人，
    自應注意及此。又在該肇事交岔路口於裕民街西往東之行向
    ，設有閃光紅燈號誌，有上揭道路交通事故現場圖一紙附卷
    可憑，且本件事故發生當時天候晴、夜間有照明、柏油路面
    乾燥、無缺陷、無障礙物、視距復屬良好，已如前述，是告
    訴人甲○○應無不能注意之情事。另本件告訴人甲○○騎乘
    上開重型機車後搭載證人乙○○，沿裕民街由西往東方向駛
    至上開設有閃光紅燈號誌之交岔路口時，在該交岔路口前先
    停車，嗣未行至該交岔路口中心處左轉，反係直接行駛至其
    左側忠義路安全島附近即忠義路由北往南方向之內側車道進
    行左轉，而為被告所騎乘之上開重型機車所撞擊等情，業據
    證人乙○○、甲○○於九十八年八月十一日本院審理時結證
    在卷（詳本院卷第三十四頁至第三十七頁），可知告訴人甲○○騎乘上開重型機車左轉時，確未依規定行至交岔路口中
    心處左轉，而有占用來車道搶先左轉之情事，再參以告訴人
    甲○○自承其行至該交岔路口停車起駛後，並未看見其左側
    被告所騎乘之上開重型機車駛來乙節（詳警卷第五頁；本院
    卷第三十七頁）。是縱認告訴人甲○○騎乘上開重型機車，
    沿裕民街由西往東方向駛至上開交岔路口，見閃光紅燈號誌
    時，確有先停止於該交岔路口前之行為，然亦堪認告訴人甲○○未確實讓幹道車之被告機車優先通行並認為安全時，即
    貿然前行左轉，終致兩車發生碰撞而肇事。基上，堪認告訴
    人甲○○亦疏未注意上開道路交通安全規則，疏未讓幹道車
    優先通行並認為安全時，即貿然續行，且未至交岔路口中心
    處即占用來車道搶先左轉，致與被告騎乘之上開重型機車發
    生碰撞，並致己身受有上揭傷害，告訴人甲○○自亦與有過
    失。
四、又本件經送請臺灣省臺南區車輛行車事故鑑定委員會鑑定，
    鑑定結果亦認被告駕駛普通重型機器腳踏車，閃光黃燈號誌
    路口，未注意車前狀況，未減速慢行，為肇事次因；告訴人
    甲○○駕駛普通重型機器腳踏車，支線道車未讓幹道車先行
    ，為肇事主因，有該鑑定委員會九十八年五月八日南鑑字第
    ０９８５９０１３１６號函附之九十八年五月六日臺南區９
    ８０２７６案鑑定意見書一份在卷（詳上揭偵查卷第十三頁
    、第十四頁）足憑，益徵被告及告訴人甲○○於本件車禍之
    發生，確均有過失。至告訴人甲○○雖認肇事車輛已經他人
    挪動，故上開鑑定所據之道路交通事故現場圖所載與事實不
    符，鑑定意見應不足採，惟上揭道路交通事故現場圖業已載
    稱肇事後兩車之位置，係經移動後之位置而非未經移動之位
    置，此觀上揭道路交通事故現場圖自明，是告訴人甲○○執
    此爭執上開鑑定結果，要屬無據。綜此，被告前述過失行為
    ，確為本件車禍之肇事原因，至告訴人甲○○就本件車禍雖
    與有過失，然此僅係本件對被告量刑之參考，仍無解於被告
    應負過失傷害罪責。又告訴人甲○○係因本件車禍受有上揭
    傷害，已如前述，則告訴人甲○○之受傷與被告之過失行為
    間，即有相當因果關係。綜上所述，本件被告過失傷害之犯
    行，事證明確，應予依法論科。
五、核被告丙○○所為，係犯刑法第二百八十四條第一項前段過
    失傷害罪。被告於肇事後，在未有偵查犯罪職務之機關或公
    務員發覺其為犯罪人前，即向處理本件道路交通事故，尚不
    知肇事者為何人之臺南市警察局交通警察隊車禍處理小組警
    員供承其肇事犯罪，自首並接受裁判等情，有被告警詢筆錄
    及臺南市○○○道路交通事故肇事人自首情形紀錄表一紙在
    卷足稽，爰依刑法第六十二條前段之規定減輕其刑。爰審酌
    被告並無刑案前科紀錄，有臺灣臺南地方法院檢察署刑案資
    料查註紀錄表及臺灣高等法院被告前案紀錄表各一份在卷可
    按，堪認其品性尚佳，並審酌其生活狀況、高職畢業之智識
    程度，及被告騎乘機車未能遵守道路交通安全規則，一時疏
    忽肇事致告訴人甲○○受有上揭非輕之傷害，然告訴人甲○○於本件車禍亦與有過失，又被告同意賠償告訴人甲○○新
    臺幣（下同）十萬元（不包含強制汽車責任保險理賠金），
    然告訴人甲○○要求被告賠償一百二十萬元（不包含強制汽
    車責任保險理賠金），致雙方未能達成和解，且被告業已先
    行支付告訴人甲○○醫療費用三萬元，有收據便條一紙存卷
    （詳警卷第七頁）足參，且為告訴人甲○○為是認（詳本院
    卷第二十一頁），暨被告犯罪後坦承犯行之態度等一切情狀
    ，量處如主文所示之刑，並諭知易科罰金之折算標準，以資
    懲儆。
據上論斷，應依刑事訴訟法第二百九十九條第一項前段、第二百
七十三條之一第一項，刑法第二百八十四條第一項前段、第六十
二條前段、第四十一條第一項前段，刑法施行法第一條之一，判
決如主文。
本案經檢察官王誠到庭執行職務。
中    華    民    國    98    年     8    月    25    日
                        交通法庭  法  官  陳金虎
以上正本證明與原本無異。
如不服本判決應於收受本判決後10日內向本院提出上訴書狀，並
應敘述具體理由。如未敘述上訴理由者，應於上訴期間屆滿後20
日內向本院補提理由書狀（均須按他造當事人之人數附繕本）「
切勿逕送上級法院」。
                                  書記官  蔡明峰
中    華    民    國    98    年    8     月    25    日
附錄本案論罪科刑法條全文：
中華民國刑法第二百八十四條第一項：
因過失傷害人者，處六月以下有期徒刑、拘役或五百元以下罰金
，致重傷者，處一年以下有期徒刑、拘役或五百元以下罰金。


司法院資訊處製作；財團法人民間司法改革基金會備份。
